【裁判字號】    95,簡,32
【裁判日期】    950724
【裁判案由】    牌照稅
【裁判全文】
臺北高等行政法院判決
                                     95年度簡字第00032號
原      告  甲○○
被      告  基隆市稅捐稽徵處
代  表  人  乙○○（處長）
上列當事人間因牌照稅事件，原告不服基隆市政府中華民國94年
9 月14日案號：0000000000號訴願決定，提起行政訴訟。本院判
決如下：
    主  文
原告之訴駁回。
訴訟費用由原告負擔。
    事  實
一、事實概要：
    緣原告所有T7－9832號自用小客車，未依規定期限參加檢驗
    ，於民國（下同）90年 5月23日經監理單位註銷牌照在案，
    嗣93年3月5日因被告靜態稽查查獲使用公共道路，遂依使用
    牌照稅法第28條第 2項規定處90年至93年3月5日止，使用牌
    照稅應補稅額2倍罰鍰計新台幣（下同） 39,600元，原告不
    服，提起復查，未獲變更，提起訴願遭決定駁回，遂提起本
    件行政訴訟。
二、兩造聲明：
    (一)原告聲明求為判決：訴願決定、原處分均撤銷。
    (二)被告聲明求為判決：1.駁回原告之訴。
                        2.訴訟費用由原告負擔。
三、兩造之爭點：被告以原告所有已註銷牌照之系爭車輛，仍使
    用公共道路，遂依使用牌照稅法第28條第 2項規定，罰鍰合
    計39,600元，是否適法？
    (一)原告主張之理由：
      1.本案係依一個不公平的行政命令與靜態查緝之規定，由
        監理站及被告一起欺瞞百姓，車子被註銷牌照，不能行
        使公路及過戶，這是民眾所理解的，但也不能連停放在
        路邊也不行，要被重罰，很不合理，一台十幾年之老舊
        計程車，只值數千元，是原告自己所買，只是想擁有一
        台自己的車，偶而聽聽音樂，吹吹冷氣而不可得。
      2.監理單位先予註銷牌照，不再寄稅單，讓民眾錯誤認知
        ，陷民眾於無知之陷阱中，再通知被告去拍照存證，就
        處以近2倍4萬元的罰鍰。
    (二)被告主張之理由：
      1.按「本法用辭之定義如左：一、公共水陸道路：指公共
        使用之水陸交通路線。」「使用公共水陸道路之交通工
        具，無論公用、私用或軍用，除依照其他有關法律，領
        用證照，並繳納規費外，交通工具所有人或使用人，應
        向所在地主管稽徵機關，請領使用牌照，繳納使用牌照
        稅。」、「交通工具所有人或使用人對已領使用牌照之
        交通工具，不擬使用者，應向交通管理機關申報停止使
        用」、「報停、繳銷或註銷牌照之交通工具使用公共水
        陸道路經查獲者，除責令補稅外，處以應納稅額 2倍之
        罰鍰。」「逾期未完稅車輛在滯納期滿後被查穫停放於
        公共道路或監理機關辦理車輛檢驗時發現之車輛欠稅，
        均可依使用牌照稅法第28條規定處罰，又車輛總檢查改
        為靜態查緝方式，應僅限於路邊停車部分。」分別為使
        用牌照稅法第2條第1項第1款、第3條第1項、第13條第1
        項前段、第28條第2項及財政部88年12月15日台財稅000
        0000000 號所函釋所明定，次按道路交通管理處罰條例
        第3條第1款規定：「本條例所用名詞釋義如左：一道路
        ：指公路、街道、巷衖、廣場、騎樓、走廊或其他供公
        眾通行之地方。」合先敘明。（卷【一】第32至34頁）
      2.查原告所有T7－9832號自用小客車因未依期限參加檢驗
        ，於90年 5月23日經監理單位註銷牌照在案，被告依前
        揭財政部88年12月15日台財稅0880450983號函釋規定，
        於93年3月5日執行路邊停車靜態查緝時查獲該車輛停放
        公共道路（基隆市○○區○○路路邊），此有被告違反
        使用牌照稅法案件舉發單及照片在卷為憑（卷【二】第
        5頁及第6頁），並依使用牌照稅法第28條第 2項規定除
        責令補稅外，並按使用牌照稅應納稅額90年4,350元、9
        1年及92年各7,120元及93年（計至93年3月5日止）1,26
        4元，裁處2倍罰鍰計39,600元，於法並無違誤。
      3.次查該車輛停放於基隆市○○區○○路路邊原告並不否
        認，至原告稱該車輛已註銷牌照，不能行駛公路及過戶
        ，但停放在路邊也不行要被重罰很不合理乙節，查原告
        既將系爭已註銷牌照之車輛任意停放於基隆市○○區○
        ○路路邊即有使用公共道路情事，已構成使用牌照稅法
        第28條第 2項規定註銷牌照之交通工具使用公共道路之
        違章事實至臻明確，原告訴稱各節顯有誤解，實不足採
        信。
      4.綜上論述：原處分係依法核處，並無不合，本件行政訴
        訟之提起無理由，請駁回以維稅政。
    理  由
一、本件被告機關處原告罰鍰數額39,600元，未逾20萬元（司法
    院曾依行政訴訟法第219條第2項之規定，將行政訴訟法第
    229條第1項之簡易案件金額提高為20萬元，並自93年1月1日
    起施行），係屬行政訴訟法第229條第1項規定之涉訟事件，
    應依簡易訴訟程序進行之，先予明。
二、本件被告代表人原為王源寶，訴訟中變更為乙○○，業據被
    告新任代表人聲明承受訴訟，核無不合，應予准許。
三、按「本法用辭之定義如左：一、公共水陸道路：指公共使用
    之水陸交通路線。」「使用公共水陸道路之交通工具，無論
    公用、私用或軍用，除依照其他有關法律，領用證照，並繳
    納規費外，交通工具所有人或使用人，應向所在地主管稽徵
    機關，請領使用牌照，繳納使用牌照稅。」、「交通工具所
    有人或使用人對已領使用牌照之交通工具，不擬使用者，應
    向交通管理機關申報停止使用」、「報停、繳銷或註銷牌照
    之交通工具使用公共水陸道路經查獲者，除責令補稅外，處
    以應納稅額2倍之罰鍰。」分別為使用牌照稅法第2條第1項
    第1款、第3條第1項、第13條第1項前段、第28條第2項所明
    定。又財政部88年12月15日台財稅000 0000000 函釋：「逾
    期未完稅車輛在滯納期滿後被查穫停放於公共道路或監理機
    關辦理車輛檢驗時發現之車輛欠稅，均可依使用牌照稅法第
    28條規定處罰，又車輛總檢查改為靜態查緝方式，應僅限於
    路邊停車部分。」
四、查原告所有T7－9832號自用小客車因未依期限參加檢驗，於
    90年5月23日經監理單位註銷牌照在案，被告依前揭財政部
    88年12月15日台財稅0880450983號函釋規定，於93年3月5日
    執行路邊停車靜態查緝時查獲該車輛停放公共道路（基隆市
    仁愛區○○路路邊），此有車籍資料查詢、被告違反使用牌
    照稅法案件舉發單及照片等附於原處分卷內可稽；是被告依
    使用牌照稅法第28條第2項規定除責令補稅外，並按使用牌
    照稅應納稅額90年4,350元、9 1年及92年各7,120元及93年
    （計至93年3月5日止）1,264元，裁處2 倍罰鍰計39,600元
    ，於法洵屬有據。原告雖主張車輛已註銷牌照，不能行駛公
    路及過戶，停放路邊也不行，仍要被處重罰，甚不合理云云
    ；惟查：道路之定義，係指公共使用之水路交通路線，又道
    路交通管理處罰條例第3條第1款亦明定：「道路：指公路、
    街道、巷衖、廣場、騎樓、走廊或其他供公眾通行之地方」
    系爭車輛牌照既經註銷，仍任意停放於基隆市○○區○○路
    路邊，即有使用公共道路情事，已構成使用牌照稅法第28條
    第2項規定註銷牌照之交通工具使用公共道路之違章事實。
    原告主張之情，尚非可採。被告機關以原告所有系爭車輛於
    牌照註銷後，仍有使用公共道路之情形，依使用牌照稅法第
    28條第2項規定，按補徵稅額處2倍罰鍰，並無違誤，復查及
    訴願決定遞予維持，亦無不合；原告起訴請求撤銷訴願決定
    及原處分，為無理由，應予駁回。又本件係適用簡易訴訟程
    序，爰不經言詞辯論逕為判決。
據上論結，本件原告之訴為無理由，爰依行政訴訟法第233條第1
項、第98條第3項前段，判決如主文。
中    華    民    國    95    年    7    月    24    日
                    第六庭法  官  許瑞助
上為正本係照原本作成。
本件以訴訟事件所涉及之法律見解具有原則性者為限，始得於本
判決送達後20日內向本院提出上訴狀並表明上訴理由，如已於本
判決宣示後送達前提起上訴者，應於判決送達後20日內補具上訴
理由（均按他造人數附繕本），且經最高行政法院許可後方得上
訴。
中    華    民    國    95    年    7    月    24    日
                          書記官  吳芳靜


司法院資訊處製作；財團法人民間司法改革基金會備份。
